【裁判字號】    90,訴緝,147
【裁判日期】    901226
【裁判案由】    槍砲彈藥刀械管制
【裁判全文】
臺灣板橋地方法院刑事判決                          九十年度訴緝字第一四七號
    公  訴  人  臺灣板橋地方法院檢察署檢察官
    被      告  乙○○
    指定辯護人  甲○
右列被告因槍砲彈藥刀械管制案件，經檢察官提起公訴（八十八年度偵字第一八九九
四號），甲○判決如左：
    主  文
乙○○未經許可，寄藏可發射子彈具有殺傷力之槍枝，累犯，處有期徒刑壹年月，
併科罰金新台幣萬元，罰金如易服勞役，以新台幣玖佰元即銀元佰元折算壹日。
扣案仿ＢＥＲＥＴＴＡ廠半自動手槍製造之玩具手槍壹支（槍枝管制編號00000
00000）及改造子彈伍顆沒收。
    事  實
一、乙○○曾於民國八十二年間因違反肅清煙毒條例案件，經臺灣臺北地方法院以八
    十二年度訴字第一七六二號判決判處有徒刑三年二月，經臺灣高等法院以八十二
    年度上訴字第六００四號判決駁回上訴確定，又因違反麻醉藥品理條例案件，經
    臺灣桃園地方法院以八十三年度易字第九五六號判決判處有期徒刑五月確定，又
    因妨害自由案件，經臺灣高等法院以八十三年度上訴字第三一三八號判決判處有
    期徒刑四月，上開案件經臺灣高等法院定應執行有期徒刑三年五月，又因恐嚇案
    件，經臺灣士林地方法院以八十三年度訴字第一０九四號判決判處有期徒刑四月
    確定，經合併執行，於八十四年十二月十五日縮短刑期假釋出監，於八十七年三
    月十六日縮刑期滿執行完畢，猶不知悔改，明知具有殺傷力之改造玩具手槍、子
    彈，係屬槍砲彈藥刀械管制條例所管制之物，非經主管機關許可不得寄藏、持有
    之，竟於八十八年七月間某日，在其位於臺北縣三峽鎮○○路六九巷二三號之一
    、七樓住處，自涂武雄（其持有具有殺傷力槍、彈犯行，業經甲○以八十九年度
    訴字第八二號判決判處有期徒刑一年二月，併科罰金新臺幣三萬元，而經臺灣高
    等法院以九十年度上訴字第二三六四號判決駁回上訴，緩刑三年）收受所交付請
    託保管之具殺傷力之仿ＢＥＲＥＴＴＡ廠半自動手槍製造之改造玩具手槍一支（
    槍枝管制編號0000000000），及具有殺傷力之改造子彈七顆，而未經
    許可寄藏之。嗣於同年八月九日二十一時四十五分許，經警在上開乙○○住處查
    獲，並扣得上開手槍一支及子彈七顆（鑑驗時經試射二顆）。
二、案經臺北縣警察局海山分局報請臺灣板橋地方法院檢察署檢察官偵查起訴。
    理  由
一、訊據被告乙○○固承認扣案之槍、彈是被告涂武雄所有而置於伊住處之事實，惟
    矢口否認有何寄藏槍、彈犯行，辯稱扣案之槍、彈是涂武雄於八十八年七月到伊
    家，他遺留一個黑色包包放在伊家，伊是在二、三天後才打開發現，伊有叫涂武
    雄來拿回去，但一直沒有來云云。又被告乙○○前委任之辯護人（嗣經律師陳報
    解除委任）並辯以被告乙○○發現被告涂武雄遺留內裝扣案槍彈之黑色皮包時，
    於聯絡其前來取回不成後，即四處找人帶同向有關單位報繳扣案槍彈，且已與案
    外人陳宏榮約好由其聯絡當憲兵之朋友帶其辦理相關報繳槍彈手續，僅因員警在
    其尚未辦妥報繳手續前先行查扣上開槍彈而已，被告乙○○並無為人寄藏槍彈之
    故意，且在客觀上更無為之保管藏匿槍彈之行為等語。經查：右揭事實，業據被
    告乙○○於警訊時供承不諱，其稱「（問：警方於你床頭起獲何物？何人有所有
    ？又於你客廳裝璜夾層內起獲何物，何人所有？）警方於我床頭櫃起獲安非他命
    藥物一包、海洛因藥物一包，安非他命藥物分裝器一支，這都是我的，又客廳裝
    璜夾層內起獲貝瑞塔改造手槍含彈匣及改造子彈七顆，這是一名武雄男子所寄放
    的，並非我所有」，而同案被告涂武雄於不詳時間、地點，自姓名年籍不詳之成
    年人，收受前揭槍、彈，竟未經主管機關許可而持有前開手槍及子彈，嗣於八十
    八年七月間某日，涂武雄將前開手槍及子彈攜至被告乙○○前開住處，交由被告
    乙○○代為寄藏之犯行，業經甲○以八十九年度訴字第八二號判決判處有期徒刑
    一年二月，併科罰金新臺幣三萬元，而經臺灣高等法院以九十年度上訴字第二三
    六四號判決駁回上訴，緩刑三年，此有前開刑事判決二份在卷足按，是被告乙○
    ○於警訊中自白扣案之槍彈為一名武雄男子所寄放的等語，與事實相符，為可採
    信。此外，並有上開手槍及子彈七顆（鑑驗時試射二發）扣案可證，而該槍彈經
    送內政部警政署刑事警察局鑑定結果，認手槍（槍枝管制編號00000000
    00）係仿ＢＥＲＥＴＴＡ廠半自動手槍製造之玩具手槍換裝土造金屬槍管改造
    而成，機械性能良好，認具殺傷力；而子彈七顆係玩具槍子彈加裝直徑約８mm
    之金屬彈頭改造而成，試射貳顆，均可擊發，認具殺傷力，有該局八十八年八月
    十八日刑鑑字第八０九五四號鑑驗通知書一紙附卷可稽。雖證人陳宏榮於甲○審
    理時結證稱「在八十八年時，我要去跟被告收辦出國的證件，當天吃飯時，被告
    告訴我，他哪裡有一把槍，我說可以請憲兵的朋友處理，但後來我朋友沒有來，
    後來我帶團到馬來西亞」（參見甲○八十九年三月九日訊問筆錄），惟其並未論
    及被告乙○○有明確表明要報繳該槍、彈，是證人陳宏榮之上開證詞，尚不足為
    有利被告乙○○之認定。況被告乙○○係於八十八年七月間即知住處內有扣案之
    槍、彈，若其真有報繳之意，即可於其所辯稱於被告涂武雄遺留後二、三天發現
    時，立即持該槍、彈前往住處所在地之轄區派出所「直接繳交」，何需輾轉託友
    人找憲兵隊之朋友帶其前往「辦理相關報繳手續」，而遲至同年八月九日尚未辦
    妥報繳槍、彈手續為警查獲，顯有可議，參以扣案之槍彈係警方自被告乙○○住
    處客廳裝潢夾層內所起出，謂若其無為被告涂武雄寄藏槍、彈之意，又何需將該
    槍、彈刻意置於住處客廳裝潢夾層內，是其辯稱無寄藏之故意，實難置信。綜上
    ，被告乙○○前開所辯，顯係脫免刑責之詞，不足採信。本件事證明確，被告犯
    行堪以認定。
二、查被告乙○○雄未經許可寄藏以玩具手槍改造而可發射子彈具有殺傷力槍枝之行
    為，核係犯八十九年七月五日修正公布，同年月七日生效之槍砲彈藥刀械管制條
    例第十一條第四項之未經許可持有其他可發射子彈具有殺傷力之各式槍砲罪（非
    如公訴人所認之未經許可持有改造「模型槍」（詳後述），被告乙○○行為時之
    槍砲彈藥刀械管制條例第十一條第四項之規定（即八十六年十一月二十四日修正
    公布，同年月二十六日生效者），與嗣於八十九年七月五日再次修正公布，同年
    月七日生效，比較該次修正條文第十一條之內容，僅係將第十一條第一項原規定
    中之「第四條第一款」修正為「第四條第一項第一款」，至於第十一條第四項之
    內容則未有任何修正，是依刑法第二條第一項前段之規定，自應適用裁判時之法
    律即八十九年七月五日修正公布，同年月七日生效之槍砲彈藥刀械管制條例第十
    一條第四項之規定而為論罪科刑；至於公訴意旨雖認被告乙○○係犯槍砲彈藥刀
    械管制條例第十條第四項之未經許可持有改造模型槍罪，然槍砲彈藥刀械管制條
    例所指之「模型槍」係指：原設計非供殺敵、獵物，而使用特殊（空包）子彈，
    可供田徑比賽起始信號或供以嚇退野獸或供射擊訓練（因具後作力，可模擬真槍
    ，以磨練射手持槍之穩定性）等用途之金屬材質「槍枝」，非一般廠商為供觀賞
    或作樣品所製造之各類「槍枝模型」，亦非為市售之各類「玩具槍」；「改造模
    型槍」；係指由產製槍械合法廠商製造之不具發射功能制式槍枝模型，經加工改
    造或得輕易改裝或加裝而具有發射功能及殺傷力之槍枝。而槍砲彈藥刀械管制條
    例第十一條之「其他可發射金屬或子彈具有殺傷力之各式槍枝」，係指：改造模
    型槍以外經製造、改造具殺傷力之其他槍枝（以玩具槍改造並具殺傷力者，亦屬
    之）。（參照內政部警政署刑事警察局八十五年十二月十一日八五警署保字第八
    八二四四號函、八十五年十二月二十七日〈八五〉刑鑑字第七八○一九號函及八
    十七年二月二十七日司法院第三十八期司法業務研究會研討意見），扣案之手槍
    係仿ＢＥＲＥＴＴＡ廠半自動手槍製造之玩具手槍換裝土造金屬槍管改造而成，
    機械性能良好，認具殺傷力，業如前述，是該槍枝自屬「其他可發射金屬或子彈
    具有殺傷力之各式槍枝」，並非屬「模型槍」或「改造模型槍」，公訴意旨認係
    「模型槍」而認被告涉犯槍砲彈藥刀械管制條例第十條第四項之罪，容有誤會，
    惟其基本之社會事實同一，甲○自得加以審理，並變更其起訴法條。另被告乙○
    ○未經許可寄藏改造子彈之行為，核係犯槍砲彈藥刀械管制條例第十二條第四項
    之未經寄藏持有子彈罪。其一行為寄藏上開槍枝、子彈而觸犯二罪名，為想像競
    合犯，應依刑法第五十五條之規定，從一重論以八十九年七月五日修正公布，同
    年月七日生效之槍砲彈藥刀械管制條例第十一條第四項之未經許可寄藏其他可發
    射子彈具有殺傷力之各式槍砲罪。查被告乙○○曾於八十二年間因違反肅清煙毒
    條例案件，經臺灣臺北地方法院以八十二年度訴字第一七六二號判決判處有徒刑
    三年二月，經臺灣高等法院以八十二年度上訴字第六００四號判決駁回上訴確定
    ，又因違反麻醉藥品理條例案件，經臺灣桃園地方法院以八十三年度易字第九五
    六號判決判處有期徒刑五月確定，又因妨害自由案件，經臺灣高等法院以八十三
    年度上訴字第三一三八號判決判處有期徒刑四月，上開案件經臺灣高等法院定應
    執行有期徒刑三年五月，又因恐嚇案件，經臺灣士林地方法院以八十三年度訴字
    第一０九四號判決判處有期徒刑四月確定，經合併執行，於八十四年十二月十五
    日縮短刑期假釋出監，於八十七年三月十六日縮刑期滿執行完畢，有臺灣高等法
    院檢察署刑案紀錄簡覆表在卷可憑，其受有期徒刑執行完畢五年以內再犯本件有
    期徒刑以上之罪，為累犯，依刑法第四十七條規定加重其刑。爰審酌被告之素行
    、犯罪動機、目的、手段、品行、智識程度、所生危害及犯罪後態度等一切情狀
    ，量處如主文所示之刑，並就宣告罰金刑部分，諭知易服勞役之折算標準。扣案
    仿ＢＥＲＥＴＴＡ廠半自動手槍製造之改造玩具手槍一支（槍枝管制編號000
    0000000），及改造子彈五顆，均為違禁物，應依刑法第三十八條第一項
    第一款之規定沒收之。至原扣案之另二顆子彈，因鑑驗時經試射擊發，僅剩餘彈
    殼、彈頭，不再具有子彈之功能，已非違禁物，故不予沒收（參見最高法院八十
    九年度臺上字第一六四四號刑事判決），併此敘明。
據上論斷，應依刑事訴訟法第二百九十九條第一項前段、第三百條，槍砲刀械管制條
例第十一條第四項、第十二條第四項，刑法第十一條前段、第二條第一項前段、第五
十五條、第四十七條、第四十二條第二項、第三十八條第一項第一款，罰金罰鍰提高
標準條例第二條，現行法規所定貨幣單位折算新臺幣條例第二條，判決如主文。
本案經檢察官方伯勳到庭執行職務
中      華      民      國      九十      年    十二    月    二十六    日
                                  臺灣板橋地方法院刑事第三庭
                                          法  官  李  幼  妃
右正本證明與原本無異。
如不服本判決，應於判決送達後十日內，向甲○提出上訴狀。
                                          書記官  強  梅  芳
中      華      民      國      九十      年    十二    月    三十一    日
附錄本案論罪科刑法條全文
槍砲彈藥刀械管制條例第十一條：
未經許可，製造、販賣或運輸第四條第一項第一款所稱其他可發射金屬或子彈具有殺
傷力之各式槍砲者，處五年以上有期徒刑，併科新臺幣一千萬元以下罰金。
未經許可，轉讓、出租或出借前項所列槍砲者，處三年以上十年以下有期徒刑，併科
新臺幣七百萬元以下罰金。
意圖供自己或他人犯罪之用，而犯前二項之罪者，處無期徒刑或七年以上有期徒刑，
併科新臺幣一千萬元以下罰金。
未經許可，持有、寄藏或意圖販賣而陳列第一項所列槍砲者，處一年以上七年以下有
期徒刑，併科新臺幣七百萬元以下罰金。
第一項至第三項之未遂犯罰之。
修正前槍砲彈藥刀械管制條例第十二條
未經許可製造、販賣或運輸刀械者，處一年以下有期徒刑。
意圖供自己或他人犯罪之用，而犯前項之罪者，處三年以下有期徒刑，得併科三萬元
以下罰金。
未經許可無故持有或意圖販賣而陳列刀械者，處六月以下期徒刑、拘役或三千元以下
罰金。
第一項及第二項之未遂犯罰之。
修正後槍砲彈藥刀械管制條例第十二條
未經許可，製造、販賣或運輸子彈者，處一年以上七年以下有期徒刑，併科新臺幣五
百萬元以下罰金。
未經許可，轉讓、出租或出借子彈者，處六月以上五年以下有期徒刑，併科新臺幣三
百萬元以下罰金。
意圖供自己或他人犯罪之用，而犯前二項之罪者，處三年以上十年以下有期徒刑，併
科新臺幣七百萬元以下罰金。
未經許可，持有、寄藏或意圖販賣而陳列子彈者，處五年以下有期徒刑，併科新臺幣
三百萬元以下罰金。
第一項至第三項之未遂犯罰之。


司法院資訊處製作；財團法人民間司法改革基金會備份。
